【裁判字號】    98,交抗,1027
【裁判日期】    980522
【裁判案由】    違反道路交通管理處罰條例
【裁判全文】
臺灣高等法院交通事件裁定            98年度交抗字第1027號
抗  告  人  內政部警政署警察局第一警務段
即移送機關
受處分  人  甲○○
上列抗告人因受處分人違反道路交通管理處罰條例案件，不服臺
灣板橋地方法院，中華民國98年2 月24日所為裁定（98年度交聲
字第93號），提起抗告，本院裁定如下：
    主  文
抗告駁回。
    理  由
壹、程序方面：
一、按當事人對於法院之裁定有不服者，除有特別規定外，得抗
    告於直接上級法院。證人、鑑定人、通譯及其他非當事人受
    裁定者，亦得抗告，刑事訴訟法第403 條定有明文。且上開
    規定於交通事件亦得準用，道路交通案件處理辦法第26條、
    道路交通管理處罰條例第89 條亦有明文規定。
二、查本件抗告人內政部警政署警察局第一警務段並非原裁定之
    當事人（即原處分機關交通部公路總局臺北區監理所蘆洲監
    理站、及受處分人甲○○），惟其既以移送機關身分收受原
    法院裁定，揆諸前揭說明，其自得提起本件抗告，附予敘明
    。
貳、實體方面：
一、按臨時停車係指車輛因上、下人、客，裝卸物品，其引擎未
    熄火，停止時間未滿3 分鐘，保持立即行駛之狀態，道路交
    通管理處罰條例第3 條第9 款定有明文。次按網狀線，係用
    以告示車輛駕駛人禁止在設置本標線之範圍內臨時停車，防
    止交通阻塞，接近鐵路平交道應予劃設，道路交通標誌標線
    號誌設置規則第173 條第1 項第3 款同有規定。末按汽車駕
    駛人在設有禁止臨時停車標誌、標線之處所臨時停車者，處
    新臺幣（下同）300 元以上600 元以下罰鍰，道路交通管理
    處罰條例第55條第3 款亦有明文規定。
二、原處分意旨略以：受處分人甲○○於民國（下同）97年10月
    6 日晚間6 時30分許，騎乘車牌號碼HTW-877 號重型機車行
    經臺北縣樹林市○○街○○道時，有「在鐵路平交道臨時停
    車」之違規行為，經抗告人即內政部警政署警察局第一警務
    段警員採證後當場舉發，爰依道路交通管理處罰條例第54條
    第3 款及同條例第63條第1 項第3 款規定，裁處罰鍰6,000
    元，並記違規點數3 點。
三、本件抗告意旨略以：本案受處分人甲○○確有「在鐵路平交
    道臨時停車」之違規行為，應依道路交通管理處罰條例第54
    條第1 項第3 款之規定處罰之。原裁定以抗告人於97年11月
    18日鐵壹警行字第0970007222號函覆交通部公路總局壹北區
    監理所蘆洲監理站裁處時，誤繕受處分人「在黃色網狀線臨
    時停車」為違規事實，而認本件應依道路交通管理處罰條例
    第55條第1 項第3 款之規定裁罰，而以經臺灣板橋地方法院
    98年度交聲字第93號交通事件裁定，撤銷原處分，然依據道
    路交通標誌標線號誌設置規則第57條、第157 條之規定及交
    通部79年8 月3 日交路字第022837號函所示，其鐵路平交道
    界定範圍原則為：劃設有鐵路平交道停止線者，以該標線界
    定其範園等語觀之。本案受處分人係於鐵路平交道停止線前
    臨時停車，揆諸前揭說明，自應依據道路交通管理處罰條例
    第54條第1 項第3 款（在鐵路平交道超車、迴車、倒車、臨
    時停車或停車）之規定處罰之，爰請求撤銷原裁定等語。
四、經查：
（一）本件受處分人甲○○於97年10月6 日晚間6 時30分許，騎
      乘車牌號碼HTW-877 號重型機車行經臺北縣樹林市○○街
      ○○道前時，因將機車臨時停放（抗告人未下車）於劃設
      有禁止臨時停車之黃色網狀線上，經警員攝影採證後，當
      場製單舉發等情，有內政部警政署鐵路警察局鐵警行字第
      U00000000 號違反道路交通管理事件通知單影本、內政部
      警政署鐵路警察局第一警務段97年11月18日鐵壹警行字第
      0970007222號函各1 份及採證光碟1 張附卷可稽。又前述
      採證光碟經原審勘驗結果，錄影內容顯示受處分人上開機
      車在未熄火之狀態下，其前輪及車身均在黃色網狀線上，
      有原審前開勘驗筆錄及光碟翻拍照片3 張在卷為憑；又經
      原審當庭提示前開翻拍照片3 張予受處分人閱覽後，受處
      分人對於其前開違規事實亦不爭執。是受處分人於上開時
      地確有在設有禁止臨時停車標線之黃色網狀線區域內臨時
      停車之違規行為，應可認定。
（二）另按道路交通標誌標線號誌設置規則第173 條第3 款規定
      ，接近鐵路平交道應予劃設網狀線，用以告示車輛駕駛人
      禁止在設置本標線之範圍內臨時停車，防止交通阻塞。但
      無劃設空間者不在此限。是黃色網狀線係劃設於接近鐵路
      平交道處，稽其原意，乃係考量如在鐵路平交道上發生交
      通事故，結果足以妨礙火車行進，甚且造成經過火車上之
      人員傷亡，可能造成之事故影響及損失均較一般交通事故
      為高，故爾在旁加設黃色網狀線區禁止臨時停車，俾警告
      接近鐵路平交道之往來人車注意，兼作緩衝之用。再參酌
      同法第194 條第3 款第2 目規定：鐵路平交道係以並列之
      圓形雙閃紅色燈號，禁止行人、車輛穿越平交道，設於平
      交道前。是依此規定，鐵路平交道係指兩邊遮斷器或柵欄
      間之鐵軌或地段而言，黃色網狀線是於接近鐵路平交道處
      劃設，非屬平交道之範圍，二者非屬同種或單一不可分之
      交通設施，此由上開規定於接近鐵路平交道處無劃設空間
      時，亦例外容許免劃設黃色網狀線區一節，亦可得知。從
      而，原審認為受處分人此部分聲明異議為有理由，撤銷原
      處分，並依道路交通管理處罰條例第55條第3 款之規定，
      處受處分人300 元罰鍰，經核原審裁定認事用法並無不合
      。
（三）另按法官依據法律獨立審判，憲法第80條定有明文，各機
      關依其職掌就有關法規為釋示之行政命令，法官於審判案
      件時，固可予以引用，但仍得依據法律，表示適當之不同
      見解，並不受其拘束；司法行政機關所發司法行政上之命
      令，如涉及審判上之法律見解，僅供法官參考，法官於審
      判案件時，亦不受其拘束（司法院大法官會議解釋釋字第
      216 號解釋亦同此意旨）。經查，本件非屬在鐵路平交道
      臨時停車之行為，詳如前述。抗告人固以交通部79年8 月
      3 日交路字第022837號函所示，其鐵路平交道界定範圍原
      則為：劃設有鐵路平交道停止線者，以該標線界定其範園
      等語為據，而認案發當時受處分人所駕駛之機車實已越過
      鐵路平交道之停止線，本件應依據道路交通管理處罰條例
      第54條第1 項第3 款（在鐵路平交道臨時停車）之規定處
      罰之，原裁定應有所違誤云云。惟依上開大法官會議解釋
      之意旨，交通部上開函釋，僅得供本院參考，本院並不受
      其拘束；且行政機關內部之公文解釋，並不為一般社會大
      眾所知悉，尤其攸關人民權利義務、甚或處罰之法律規定
      ，猶不得以行政機關內部函示予以擴大解釋或限縮人民權
      利或義務之範圍，此為法理所當然，如行政機關認於執行
      法律時有不盡妥適或窒礙難行之處，自應循修法方式解決
      ，非得僅以內部公文擴大解釋範圍。綜上所述，本件抗告
      並無理由，應予駁回。
五、據上論斷，依道路交通案件處理辦法第26條、道路交通管理
    處罰條例第89條、刑事訴訟法第412 條，裁定如主文。
中    華    民    國    98    年    5     月    22    日
                  刑事第十四庭審判長法  官  陳志洋
                                    法  官  梁耀鑌
                                    法  官  謝靜恒
以上正本證明與原本無異。
不得再抗告。
                                    書記官  陳珮茹
中    華    民    國    98    年    5     月    22    日


司法院資訊處製作；財團法人民間司法改革基金會備份。
